【裁判字號】    90,訴,1290
【裁判日期】    900621
【裁判案由】    清償借款
【裁判全文】
臺灣臺中地方法院民事判決  九十年度訴字第一二九○號
    原      告  丁○○○
    訴訟代理人  丙○○
    被      告  甲○○
右當事人間請求清償借款事件，本院判決如左：
    主    文
被告應給付原告新台幣壹佰萬元，及自民國八十五年五月二十一日起至清償日止，按
週年利率百分之五計算之利息。
訴訟費用由被告負擔。
    事    實
甲、原告方面：
  一、聲明：如主文所示。
  二、陳述：被告於民國八十四年八月三十一日、九月十一日、九月十四日、九月二
      十九日、十月七日，透過訴外人乙○○之介紹，在台中縣烏日鄉○○村○○街
      七０巷十五號乙○○住處，分別向原告借用新台幣（下同）五十萬元、十萬元
      、十萬元、十萬元、二十萬元，合計一百萬元，清償期均為八十五年五月二十
      日，且均未約定利息，被告並於八十四年十一月三日簽發到期日為八十五年五
      月二十日，面額一百萬元之本票一紙交付原告供擔保。詎屆清償期後，屢向被
      告催討，均置之不理，迄未清償。為此依消費借貸之法律關係，提起本件訴訟
      ，請求被告給付如主文第一項所示之本金及利息。
  三、證據：提出本票一紙、臺中縣烏日鄉農會客戶往來交易明細表一件，並聲請訊
      問證人乙○○。
乙、被告方面：
  一、聲明：駁回原告之訴。
  二、陳述：對於自八十四年八月三十一日起向原告借款及簽發本票之事實不爭執，
      惟無力償還。
    理    由
一、原告主張被告於八十四年八月三十一日、九月十一日、九月十四日、九月二十九
    日、十月七日，在台中縣烏日鄉○○村○○街七０巷十五號乙○○住處，分別向
    原告借用五十萬元、十萬元、十萬元、十萬元、二十萬元，合計一百萬元，清償
    期均為八十五年五月二十日，亦未約定利息，被告並簽發本票一紙擔保。詎屆清
    償期後，被告迄未清償等情，業據原告提出本票一紙、臺中縣烏日鄉農會客戶往
    來交易明細表一件為證，證人乙○○亦到庭證稱：兩造借款地點在我家，我有看
    到原告借錢給被告，共借一百萬元，是拿現金交給被告，本票是被告簽發後由我
    轉交原告，被告有答應在八十五年五月二十日清償，但後來沒履行，當時沒約定
    利息等語，且為被告所不爭執，自堪信原告之主張為真正。
二、被告雖辯稱：伊無力清償云云。惟按有無資力償還，乃係執行問題，不得據為不
    負履行義務之抗辯，最高法院十九年度上字第一七三三號判例意旨可資參照。被
    告據此抗辯，尚不足解免其應負之清償債務責任。
三、按消費借貸者，謂當事人一方移轉金錢或其他代替物之所有權於他方，而約定他
    方以種類、品質、數量相同之物返還之契約，民法第四百七十四條第一項定有明
    文；又給付有確定期限者，債務人自期限屆滿時起，負遲延責任。而遲延之債務
    ，以支付金錢為標的者，債權人得請求依法定利率計算之遲延利息，同法第二百
    二十九條第一項、第二百三十三條第一項本文亦分別定有明文。是本件被告向原
    告借款一百萬元，已屆清償期日即八十五年五月二十日仍未清償，自應負遲延責
    任，從而，原告依消費借貸之法律關係，請求被告給付本件借款一百萬元及自八
    十五年五月二十一日起至清償日止，按法定利率即週年利率百分之五計算之利息
    ，為有理由，應予准許。
四、據上論結，本件原告之訴為有理由，依民事訴訟法第七十八條，判決如主文。
中      華      民      國    九十      年      六      月    二十一    日
                                    臺灣臺中地方法院民事第三庭
~B法      官  楊國精
右為正本係照原本作成
如對本判決上訴，須於判決送達後二十日內，向本院提出上訴狀，同時表明上訴理由
。
中      華      民      國    九十      年      六      月      二十二    日
~B法院書記官


司法院資訊處製作；財團法人民間司法改革基金會備份。
